臺灣高等法院民事判決
110年度上易字第113號
上  訴  人  約有防衛精密科技有限公司

法定代理人  柳約有  
被  上訴人  李承緒


上列當事人間請求返還占有物等事件，上訴人對於中華民國109
年11月6日臺灣臺北地方法院109年度訴字第4720號第一審判決提
起上訴，並為訴之追加，本院於110年4月27日言詞辯論終結，判
決如下：
    主      文
被上訴人應返還上訴人約有防衛系統主機參台 (編號YPS-66、YP
S-77、YPS-88)、設定解除防衛系統警戒之滾動編碼防拷貝遙控
器壹顆。
上訴人其餘追加之訴駁回。
原判決關於駁回上訴人後開之訴部分廢棄。
被上訴人應給付上訴人新臺幣壹仟零伍拾參元，及自民國一百零
九年九月二十三日起至清償日止，按年息百分之五計算之利息。
其餘上訴駁回。
第二審訴訟費用（含追加之訴）由上訴人負擔。
    事實及理由
壹、程序方面
    按第二審訴之變更或追加，非經他造同意不得為之，但請求
    之基礎事實同一者，不在此限，民事訴訟法第446條第1項、
    第255條第1項第2款定有明文。本件上訴人於原審主張被上
    訴人毀損上訴人所有之約有防衛系統主機 (編號YPS-66、YP
    S-77、YPS-88，下稱防衛系統主機)3台、DG-75微波偵測器3
    顆、110伏特電源轉換為12伏特電源供應器2個、緊急按鈕1
    顆、設定解除防衛系統警戒之滾動編碼防拷貝遙控器(下稱
    遙控器）4顆（下合稱系爭設備），並聲明請求被上訴人給
    付上訴人新臺幣（下同）65萬元本息，經原審判決其敗訴，
    上訴人不服提起上訴，並於本院追加提起先位之訴，請求被
    上訴人返還防衛系統主機3台、遙控器4顆，經核上開追加之
    訴與原訴請求之基礎事實均屬同一，揆諸前揭法條規定，自
    可准許。
貳、實體方面
一、上訴人主張：兩造於民國104年7月1日簽訂「約有防衛系統
    產品保固服務付款約定書」（下稱系爭契約），上訴人並依
    約於被上訴人經營之臺北市○○區○○○路0段00巷00○0號2樓美
    髮店（下稱系爭美髮店），安裝上訴人所有之系爭設備。又
    系爭契約已於107年6月30日屆期終止，惟上訴人於109年8月
    31日、9月30日至系爭美髮店查看時，發現系爭設備於按下
    緊急按鈕後，未能啟動通報系統通知派出所警員前來，且無
    法以遙控器啟動警戒，顯已遭毀損而喪失應有功能。爰以先
    位之訴，依民法第767條第1項規定，請求被上訴人返還防衛
    系統主機3台、遙控器4顆，如認先位之訴無理由，則以備位
    之訴，依民法第184條第1項前段、第215條等規定，請求被
    上訴人給付65萬元，及自109年9月23日起至清償日止，按年
    息5%計算之利息。
二、被上訴人則以：其願意返還系爭設備，上訴人所稱被上訴人
    尚未返還系爭設備，係因被上訴人於系爭契約期滿時無法聯
    繫上訴人，且上訴人事後至現場查看後表示不願取回系爭設
    備所致，非被上訴人不願返還；被上訴人並未破壞毀損系爭
    設備，縱系爭設備現不具正常功能，亦非被上訴人所造成，
    自不應由被上訴人負賠償之責等語，資為抗辯。
三、原審就上訴人於一審所為請求，判決其全部敗訴。上訴人不
    服，提起上訴，並先擴張上訴聲明（見本院卷第52頁)，復
    追加先位之訴，聲明：㈠先位之訴：被上訴人應返還上訴人
    防衛系統主機3台、遙控器4顆。㈡備位之訴：1.原判決廢棄
    。2.被上訴人應給付上訴人65萬元，及自109年9月23日起至
    清償日止，按年息5%計算之利息。被上訴人答辯聲明：追加
    之訴及上訴均駁回。
四、兩造不爭執事項（見本院卷第56頁）：
    兩造於104年7月1日簽訂系爭契約，約定由上訴人為被上訴
    人安裝系爭防衛設備，每月防衛系統服務費為2,000元（未
    稅），契約期間為3年，系爭契約已於107年6月30日屆期終
    止未再續約。
五、本院之判斷
　㈠先位之訴部分：
　1.按所有人對於無權占有或侵奪其所有物者，得請求返還之。
    民法第767條第1項前段定有明文。
　2.經查，上訴人主張其前依兩造簽訂之系爭契約，將其所有之
    防衛系統主機3台安裝於被上訴人經營之系爭美髮店，並交
    付被上訴人遙控器4顆，又系爭契約已於107年6月30日屆期
    終止，惟被上訴人尚未將上述防衛系統主機3台、遙控器4顆
    返還予上訴人等情，為被上訴人所不爭執，復有系爭契約、
    現場照片數幀、約有防衛系統確認相關設定細節等在卷可佐
    （見原審卷第13-16、74-77頁），自堪信為真實。
　3.又查，上訴人請求被上訴人返還之防衛系統主機3台及遙控
    器4顆，其中防衛系統主機3台部分，業經上訴人至系爭美髮
    店查看後確認存在（見原審卷第66、72-76頁），被上訴人
    就此亦未辯稱有何滅失無法返還之情事，自堪認防衛系統主
    機3台現仍在被上訴人占有中；至遙控器4顆部分，被上訴人
    於本院陳稱確定現仍持有之數量僅為1顆（見本院卷第74頁
    ），上訴人復無法證明另3顆遙控器現仍存在，且由被上訴
    人占有中，自僅得認定被上訴人現占有之遙控器數量為1顆
    。
　4.從而，上訴人所有之防衛系統主機3台、遙控器1顆，既係由
    被上訴人占有，且被上訴人於系爭契約屆期後，應已無占有
    上開物品之合法權源，並表示願意返還上開物品予上訴人，
    則上訴人依民法第767條第1項前段規定，請求被上訴人返還
    防衛系統主機3台、遙控器1顆，自屬有據。又上訴人依民法
    第767條第1項前段規定，得請求被上訴人返還者，為現由被
    上訴人占有之防衛系統主機3台、遙控器1顆，至該等物品是
    否具有一定之功能及效用，則非所問，亦非上訴人依上開規
    定所得指定及請求，併予說明。另上訴人請求被上訴人返還
    遙控器3顆部分，因無法證明該等物品現仍存在，且由被上
    訴人占有，其此部分之請求，自無從准許。
　㈡備位之訴部分：　
　1.上訴人以先位之訴請求被上訴人返還防衛系統主機3台、遙
    控器1顆部分，既經准許，則關於上開請求部分，自無庸再
    就其所提備位之訴為審理。是以，本院就本件備位之訴所需
    審理之範圍，應為上訴人主張被上訴人毀損其所有之DG-75
    微波偵測器3顆、110伏特電源轉換為12伏特電源供應器2個
    、緊急按鈕1顆、遙控器3顆，而請求被上訴人負賠償責任部
    分，合先敘明。
　2.按因故意或過失，不法侵害他人之權利者，負損害賠償責任
    。民法第184條第1項前段定有明文。經查：
　⑴上訴人主張被上訴人毀損其所有之DG-75微波偵測器3顆、110
    伏特電源轉換為12伏特電源供應器2個、緊急按鈕1顆，無非
    以被上訴人從未反應上開設備有故障情形，然經上訴人於10
    9年8月31日、9月30日至系爭美髮店查看，發現上開設備均
    已喪失功能，顯見係遭被上訴人毀損等語，為其論據。然上
    開設備現不具正常功能之原因甚多，顯無從僅憑此一結果，
    遽而反推率指係因被上訴人將該等設備毀損所致，且上訴人
    亦未能提出其他證據，以證明被上訴人有何毀損上開設備之
    事實，則其前揭主張，自難認可採。其請求被上訴人賠償該
    部分之損害，亦屬無據。
　⑵至上訴人所有之遙控器3顆部分，既因被上訴人遺棄丟失，以
    致無法返還，前已認定，自堪認被上訴人所為業已侵害上訴
    人就上開物品之所有權。被上訴人雖辯稱上訴人於原審曾表
    示遙控器可不用返還云云，然並未提出證據以實其說，自難
    認可採。從而，上訴人依前揭規定，請求被上訴人賠償其就
    遙控器3顆部分所受之損害，應堪准許。
　3.又損害賠償之目的，在於填補債權人所受之損害，債務人所
    應賠償或回復者，並非原來之狀態，而係應有狀態，故應將
    物之折舊等因素考慮在內（最高法院105年度台上字第2131
    號判決意旨參照）。經查，上訴人主張其所有之遙控器價值
    約為每顆1,400元，固據其提出網路資料為證（見本院卷第8
    3、84頁），然上訴人既早於104年7月1日即與被上訴人簽訂
    系爭契約，並將遙控器3顆交付被上訴人使用，則該等遙控
    器於系爭契約期滿而因被上訴人不慎遺失以致無法返還予上
    訴人之時，顯已非新品，則參諸前揭說明，上訴人得請求被
    上訴人賠償之金額，自應以扣除折舊後之殘值為限。又查，
    前述遙控器於系爭契約期滿時已使用3年，而參酌行政院頒
    佈之財產標準分類中「什項設備分類明細表」與固定資產折
    舊率表所示（見本院卷第85-88頁），遙控器之耐用年數為5
     年，依定率遞減法每年應折舊千分之369，則經計算折舊後
    ，每顆遙控器之殘值應為351元（計算式詳附表），3顆遙控
    器合計為1,053元（351×3＝1053)。準此，上訴人得請求被上
    訴人賠償之金額應為1,053元。
六、綜上所述，上訴人追加先位之訴，依民法第767條第1項前段
    規定，請求被上訴人返還防衛系統主機3台、遙控器1顆，為
    有理由，應予准許；逾此範圍之請求，則屬無據，應予駁回
    。另上訴人以備位之訴，依民法第184條第1項前段規定，請
    求被上訴人給付1,053元，及自109年9月23日起至清償日止
    ，按年息5%計算之利息，亦屬有據，應可准許；逾此範圍之
    請求，則屬無據，應予駁回。從而原審就上開備位之訴應准
    許部分，為上訴人敗訴之判決，尚有未洽，上訴論旨指摘原
    判決此部分不當，求予廢棄改判，為有理由，爰由本院廢棄
    改判如主文第4項所示；至原審就上開備位之訴不應准許部
    分，為上訴人敗訴之判決，經核並無不合，上訴意旨指摘原
    判決此部分不當，求予廢棄改判，為無理由，應駁回此部分
    之上訴。
七、本件事證已臻明確，兩造其餘之攻擊或防禦方法及所用之證
    據，經本院斟酌後，認為均不足以影響本判決之結果，爰不
    逐一論列；另上訴人聲請勘驗系爭設備，經核亦無必要，均
    附此敘明。
八、據上論結，本件追加之訴及上訴為一部有理由，一部無理由
    ，依民事訴訟法第450條、第449條第1項、第79條，判決如
    主文。
中　　華　　民　　國　　110 　年　　5 　　月　　11　　日
                  民事第二十庭  
                        審判長法  官  周祖民
                              法  官  鄭威莉
                              法  官  馬傲霜

附表

折舊時間 金額 第1年折舊值 第1年折舊後價值 第2年折舊值 第2年折舊後價值 第3年折舊值 第3年折舊後價值   1,400×0.369=517  1,400-517=883  883×0.369=326  883-326=557  557×0.369=206  557-206=351 

正本係照原本作成。
不得上訴。
中　　華　　民　　國　　110 　年　　5 　　月　　11　　日

    　　　　　　　　　　　　　書記官  崔青菁